臺灣高等法院刑事判決
上　訴　人　臺灣桃園地方法院檢察署檢察官
上　訴　人
即　被　告　丁○○
上列上訴人因被告偽造文書案件，不服臺灣桃園地方法院89年度
訴字第 373號，中華民國92年9月9日第一審判決（起訴案號：臺
灣桃園地方法院檢察署89年度偵字第1235、1550號），提起上訴
，經判決後，由最高法院第二次發回更審，本院判決如下：
　　主　文
原判決關於偽造文書部分撤銷。
丁○○行使偽造私文書，足以生損害於公眾及他人，處有期徒刑
捌月。
　　事　實
一、丁○○原為址設桃園縣桃園市○○路二四三號「蘇財記房屋
    代書事務所」之負責人，從事抵押貸款、不動產繼承、贈與
    登記等代書業務，因乙○○急需用錢周轉，前於民國（下同
    ）八十六年一月二十二日將其母親丙○○○所有坐落彰化縣
    二林鎮○○段五三九、七三六地號土地向王志遠辦理抵押借
　　款，並交付乙○○之妻賴芳玉簽發、由丙○○○、乙○○背
  　書、付款人為寶島商業銀行桃園分行、發票日為八十七年一
    月二十七日、票號為ＣＡ0000000號、面額新臺幣（
    下同）八十萬元之支票一紙予王志遠供作擔保，嗣因王志遠
    提前要求還款，而於八十六年六月四日至丁○○負責之上開
　　代書事務所委託丁○○辦理轉貸事宜，丁○○即找來甲○○
　  提供八十萬元之資金代為清償乙○○之債務，由丙○○○提
    供上開土地為甲○○設定抵押權，同時塗銷王志遠之上開抵
　　押權登記，並由王志遠交付乙○○先前交付之上開支票予甲○○供作擔保。嗣因乙○○無力還款，甲○○即於八十七年
    一月十七日至上開代書事務所委託丁○○代為辦理聲請拍賣
    丙○○○之上開土地，並當場交付上開支票、款項借用證、
　　他項權利證明書等資料予丁○○收執，丁○○於收到上開支
  　票之一星期後某日，竟將該持有保管之上開支票交給與之有
    債權債務關係之劉波泉（於八十八年六月七日死亡，另由臺
　　灣桃園地方法院檢察署檢察官為不起訴處分確定），劉波泉
  　即於同年二月二日持向銀行提示，因存款不足遭退票後，丁○○即於同年月十一日持該支票及退票理由單以劉波泉名義
    向臺灣雲林地方法院聲請支付命令，經臺灣雲林地方法院核
　　發八十七年度促字第一二四三號支付命令確定在案，丁○○
　  並於同年四月十八日以前開支付命令向臺灣彰化地方法院聲
    請強制執行丙○○○之上開土地後，甲○○於同年七月十日
    接獲臺灣彰化地方法院八十七年度執字第二五六一號參與分
　　配通知後，告知丁○○上情，丁○○即於同年月十四日具狀
 　 聲明實行抵押權，憑以參與上開土地拍賣後之債權分配，嗣
    上開土地分別於八十八年三月三十一日及同年五月五日拍定
    ，惟丁○○因認為甲○○應支付渠代墊規費、郵費及代辦費
    等共計七萬一千五百九十三元，而甲○○僅於八十七年四月
    十三日預付二萬五千元，餘款四萬六千五百九十三元迄未付
    清，恐執行法院依分配表之記載通知各債權人領取分配款後
    ，甲○○若仍不支付上述餘款，渠將難以求償，竟意圖阻撓
    甲○○領取分配款，而基於行使偽造私文書之犯意，未經甲○○之同意，於八十八年十月一日在上開事務所內，以甲○○之名義偽造民事聲請狀，並以先前受甲○○委刻之印章，
    在上開民事聲請狀之具狀人欄盜蓋甲○○之印文一枚，表示
    甲○○拋棄前開抵押權及實行分配債權，並於同日以郵寄方
    式投遞至臺灣彰化地方法院民事執行處，致生損害甲○○本
    人及臺灣彰化地方法院對債務人財產分配之正確性。嗣經承
    辦法官發覺有異通知甲○○到院調查後，始知上情。
二、案經甲○○訴由台灣桃園地方法院檢察署檢察官偵查起訴。
    理  由
一、程序方面（即證據能力部分）
　　按九十二年二月六日修正公布，並於同年九月一日施行之刑
  　事訴訟法施行法第七條之三規定：「九十二年一月十四日修
    正通過之刑事訴訟法施行前，已繫屬於各級法院之案件，其
    以後之訴訟程序，應依修正刑事訴訟法終結之。但修正刑事
    訴訟法施行前已依法定程序進行之訴訟程序，其效力不受影
    響」。所謂已依法定程序進行之訴訟程序，其「效力不受影
    響」，依其立法意旨係指為避免程序之勞費，本諸舊程序用
    舊法，新程序始用新法之一般法則，各級法院於修正之刑事
    訴訟法施行前，已依法踐行之訴訟程序（包含相關證據法則
    之適用），其效力不受影響。故而，對於提起上訴之案件，
    於修正刑事訴訟法施行前，原審法院就可得為證據之證據，
    已依法定程序調查者，其效力亦不受影響而言。查本案是八
    十八年十月二十日由告訴人向原審法院檢察署檢察官提出告
    訴，八十九年三月十五日繫屬原審法院，本案在司法警察機
    關、檢察官偵查迄原審審理期間，均仍在修正前刑事訴訟施
    行期間，故有關證人乙○○、丙○○○、洪震祥、張正域等
    依修正前刑事訴訟法規定調查證據程序之證據，其效力不受
    影響，且被告於本院上訴審及二次更審中亦未爭執告訴人及
    相關證人證言之證據能力，或聲請詰問證人，故本院認均具
    有證據能力，合先敘明。
二、實體方面
　(一)被告丁○○上揭犯罪事實業據告訴人甲○○自偵查中起至本
  　院更 (二)審止，迭次指證稱：因乙○○向我借八十萬元，
    以其母親之土地設定抵押權給我，並交付一張八十萬元支票
    作為擔保，嗣因乙○○無力還款，經我委託丁○○向彰化地
    方法院聲請拍賣土地，後來被告將上開支票拿給劉波泉提示
    遭銀行退票後即向法院聲請支付命令並參與分配，且丁○○
    未經我同意就擅自以我的名義向法院聲請撤回執行；丁○○
    曾交付一張請款明細表（見89年度偵字第1235號卷第43頁)
    要求我付清所有款項，我告訴他等我領取分配款後再行結清
    ，丁○○不滿，提言讓我領不到錢等語。證人即本件債務人
    乙○○亦一再證稱：當日在代書事務所辦理貸款事宜，被告
    有介紹甲○○是金主，由我太太開支票作為借款擔保，並以
    我母親的土地設定抵押權給甲○○，金主除了甲○○之外，
    沒有別人等語；丙○○○亦證稱，我兒子乙○○因做生意需
    要，有向甲○○借錢並交付一張支票，並以我的土地設定抵
    押權，我們不認識劉波泉亦未向其借款等語；洪震祥則證稱
    ，代書跟我們講金主只找甲○○，沒有告訴我們有劉波泉這
    個人，抵押權設定書只登記甲○○而已等語；證人張正域證
    稱撤銷聲請狀是丁○○叫我交還給他自己辦等語。經核上開
    告訴人及證人等之供述，互核相符。
　(二)其次，經本院調取台灣彰化地方法院八十七年度執字第二五
　  六一號債權人劉波泉與債務人洪頻四藝間清償債務民事執行
    卷宗，及原審法院調取台灣雲林地方法院八十七年度促字第
    一二四三號督促程序（支付命令）卷宗核閱結果，依各該卷
    宗內所附土地登記簿謄本、抵押權設定契約書、他項權利證
    明書、支票、退票理由單、支付命令、民事聲請狀，足以證
    明債務人乙○○向告訴人甲○○借款八十萬元，而由其母丙○○○有以其所有之土地設定抵押權給甲○○，因乙○○屆
    期未償還借款，甲○○委託被告向彰他地方法院聲請拍賣土
    地，後被告將其所交付之支票給劉波泉提示遭銀行退票後，
    以劉波泉為名義債權人向雲林地方法院聲請支付命令並於取
    得支付命令後，以劉波泉名義向台灣彰化地方法院民事執行
    處聲請就債務人丙○○○之財產予以查封拍賣，嗣再由丁○○代理告訴人甲○○具狀聲請參與分配，並實行抵押權等情
    無訛。
  (三)再觀之本院調取之上開台灣彰化地方法院八十七年度執字第
    二五六一號卷內，附有被告丁○○之名片一紙，其上載明被
    告係「蘇財記房屋代書事務所主任代書」事務所設於桃園市
    ○○路二四三號，電話號碼有：00-0000000、00-0000000等
    ，經核與上開執行卷及支付命令聲請卷內債權人劉波泉、甲○○之送達代收人地址或電話完全相符，由此益見被告確為
    操控本件聲請支付命令及強制執行之幕後執行者。
  (四)本院核之上開民事執行卷內附八十八年十月七日執行筆錄，
    告訴人到院陳明同年月四日（按收狀日為八十八年十月二日
    ，撰狀日則為同年月一日，此處應屬誤載）之撤回聲請狀非
    伊本人之意思，並請求廢止聲請狀之印章，日後所有之文書
    改寄戶籍地桃園縣大溪鎮美華里金面26號等語，足證上開八
    十八年十月一日聲請撤回狀非告訴人所提出，告訴人亦未曾
    授權他人提出。
  (五)又原審法院囑託法務部調查局對於被告丁○○及告訴人甲○○實施測謊鑑定結果，認丁○○稱系爭甲○○的拋棄債權聲
    請狀不是渠向法院提出的，經測試呈情緒波動反應，應係說
    謊；反之，認甲○○所稱渠沒有委託丁○○向法院提出拋棄
    債權聲請，經測試無情緒波動反應，應未說謊。此有法務部
    調查局八十九年七月四日鑑定通知書乙紙附卷可稽，亦堪作
    為被告犯罪事實之佐證。
  (六)雖被告丁○○一再否認犯行，辯稱伊已將甲○○之所有文件
    資料連同印章交還甲○○，何來甲○○之印章蓋用於系爭撤
    回狀？且甲○○尚積欠伊費用四萬多元，邱女如領得分配款
    ，伊亦可儘快獲得清償，有何動機偽造撤回聲請狀阻撓甲○○領取分配款云云。
    本院查：
    1.關於八十七年七月十四日甲○○聲明實行抵押權之聲請狀
      ，其上甲○○印章是否邱女委託被告代刻乙節，業據告訴
      人甲○○於原審證稱：「實行抵押權的時候我知道，但我
      當時沒有印章，是由被告幫我刻的，我的印章沒有草字的
      ，抵押權設定契約書上的章不像是我平常的章，我的印章
      都是正楷的，篆體的是我委託被告幫我刻的，都在被告身
      上，現在也沒有還給我」等語。被告雖未明確承認代刻印
      章之事，但渠於原審訊問時，亦坦承：「（甲○○是否有
      一個印章交給你保管？）有的，我們當初有幫他收件，所
      以她一直有個印章放在我那裡，但只是收件用」（見原審
      卷一第一０二頁）；而比對告訴人甲○○於八十八年十月
      七日執行筆錄時所蓋用之印章，及嗣於同年十一月二十三
      日在警方接受訊問時所蓋用之印章，確實均為正楷字體（
      見上開執行卷八十八年十月七日執行筆錄，及八十九年度
      偵字第一二三五號偵查卷第四十二頁）；反觀以告訴人名
      義出具之八十八年七月十四日實行抵押權聲明狀其上甲○○之印章，確為篆體，二者顯然不同。再觀之上開實行抵
      押權聲明狀所附八十六年六月四日土地抵押權設定契約書
      ，其上甲○○之印章亦屬篆體，經以肉眼比對，契約書上
      之印章與聲明狀上之印章應屬同一顆，且被告與告訴人對
      此均不爭執，由此可見，告訴人甲○○自八十六年六月四
      日提供資金貸款予乙○○時，即授權被告丁○○代刻印章
      ，供辦理抵押權設定暨日後實現債權所需。
    2.關於八年十月一日以甲○○名義製作之民事聲請狀（內容
      為甲○○聲明拋棄抵押權及債權，執行法院於翌日收文）
      ，其上甲○○印章與上述八十七年七月十四日聲明狀上甲○○之印章是否相同部分，經本院調取前揭民事執行卷宗
      核對結果，該二枚印文均屬篆體，詳加比對之後，以肉眼
      觀之，二者應屬同一顆印章所蓋用，被告丁○○與告訴人
      甲○○對此亦當庭陳明「沒有意見」，未事爭執此點，亦
      堪認定屬實。
    3.關於被告丁○○是否確已交還上述甲○○所委刻之印章乙
      節，經查告訴人甲○○始終否認被告丁○○有交還伊所委
      刻之上述印章之事，並於八十八年十月七日執行書記官詢
      問時，當場聲明將八十八年十月一日聲請狀中之印章作廢
      。被告丁○○雖一再表明，伊已將告訴人相關之文件資料
      連同上開印章一併交還告訴人云云。然被告既然身為專業
      代書，則其不論收受委託人何種文書、證件，當臚列明細
      ，出具收據以供委託人收執；反之，如返還委託人交付之
      物，亦當以相同方式，詳列品名、數量要求委託人簽收為
      憑，以杜爭議。本件被告一再空言已將包含告訴人印章之
      所有資料返還告訴人，始終無法提出任何憑據，如何證
      實其說？顯見告訴人甲○○委託被告所刻之上開印章，一
      直由被告持有中，並未返還告訴人。
    4.關於被告是否有偽造系爭八十八年十月一日聲請狀之動機
      部分：
      被告丁○○迭次否認犯行，並辯稱伊也希望告訴人早日領
      得分配款，被告亦可早日取得告訴人積欠之費用云云，以
      示自己並無偽造文書之動機。然被告於民事執行事件拍定
      後，已詳列各項費用，計規費39116元、郵費977元、代辦
      費31500元，合計71593元，扣除預收之25000元，餘款465
      93元（見89年度偵字第1235號卷第43頁），欲向告訴人甲○○收取，此為被告及告訴人所是認；再觀之被告於檢察
      官偵查中曾陳明：「．．．．事實上當時他們給我的規費
      就不夠啊，他都沒有給我錢，拍賣的時候都我在處理，不
      對呀，我幫你辦事情，我還幫你出錢，所以我去找邱小姐
      要，邱小姐不給我，．．．。」等語（見本院 96年4月10
      日勘驗筆錄第二頁倒數第二行起，至第三頁第二行止）。
      參以告訴人於本院 96年4月24日審理時指陳：「被告要向
      我收錢，我說分配款領到再給他，他就說他會讓我領不到
      。」等語，足見被告於強制執行事件拍定後，急於向告訴
      人收取全部之費用，告訴人則以待領取分配款後再行支付
      餘額為由拒絕，被告自認如告訴人如期領得分配款後，未
      必會如數支付所欠之費用，因此萌生偽造告訴人名義之聲
      請狀之犯意，以阻撓告訴人領取分配款，故被告在本件難
      謂無犯罪之動機及目的。
    5.關於告訴人甲○○拋棄分配債權之民事聲狀究係何人所撰
      述、繕打並持向法院投遞，係告訴人甲○○所為？抑或被
      告代書事務所之職員所為？抑或被告丁○○違背告訴人之
      授權意思所為部分：
      證人張正域即被告事務所業已離職之職員於原審調查時證
      稱：「．．．我就是負責送件，本案之前的聲請狀、陳報
      狀是我寫的，但在撤銷聲請狀之前是蘇叫我交還給他自己
      辦，所以撤銷部分我不知情．．．」等語（見原審卷一第
      一三三頁）。參以證人張正域於八十八年九月九日即已提
      出辭呈，辭去蘇財記代書事務所事務員之職務，此有張正
      域在原審所提出之辭呈乙紙在卷可稽（見原審卷19頁），
      經本院於 96年4月24日審理中提示該辭呈予被告辨認，被
      告亦表示無意見而不予爭執。由此可見證人張正域上開供
      詞應屬信而有徵，其既已於八十八年九月九日辭職，自無
      撰寫或遞送同年十月一日聲請狀之可能，因此，應排除由
      張正域撰狀、遞狀之可能性。
      其次，告訴人甲○○既已將貸款、設定抵押權、實行抵押
      權之事宜，全部委託被告辦理，且執行事件已近完成，債
      權獲償在即，殊無任意撤回之理。尤以告訴人甲○○於八
      十八年九月二十九日猶向臺灣彰化地方法院民事執行處具
      狀，聲請將聯終地址改為桃園縣大溪鎮美華里二十一鄰金
      山面二十六號之住處，除請求「儘快處理」該執行事件外
      ，並檢附參與分配之執行費用五千六百元之匯票一紙，此
      有前開書狀附於臺灣彰化地方法院八十七年度執字第二五
      六一號執行卷宗可稽，如告訴人有意撤回，焉有具狀催促
      儘速執行，並平白浪費五千六百元之理？何況甲○○係上
      開土地之第一順位抵押權人，上開土地經法院拍賣之所得
      金額共為二百二十三萬五千元，告訴人甲○○將可獲得十
      足之清償，有臺灣彰化地方法院民事執行處強制執行金額
      計算分配表在卷可稽（見原審卷一第六十頁），又證人甲○○於原審調查時證稱：「（你確定有委任丁○○去幫你
      聲請本票裁定，實行你的抵押權，拍賣抵押物？）是，但
      我沒要他去撤銷實行抵押權的程序，我錢都還沒領到為何
      要撤銷」（見原審卷一第一三三頁），告訴人甲○○之抵
      押債權在無其他擔保，又未得到滿足之前，豈有撤回參與
      分配之理？故告訴人甲○○自行具狀撤回之可能性亦應予
      排除。
      再詳核卷附之上開民事撤銷聲請狀係以電腦打字方式撰述
      ，寄件人地址則為被告代書事務所地址即桃園縣桃園市○○路二四三號，惟被告以劉波泉名義聲請民事支付命令、
      聲請強制執行狀及代為撰述民事聲明實行抵押權書狀均係
      以手撰寫，與被告事務所受託辦理本件執行案所遞書狀之
      製作方式顯不相同，何以該拋棄分配債權之民事聲請狀卻
      以電腦打字之方式撰寫？顯然係撰狀人為避免將來該民事
      聲請狀送請筆跡鑑驗，欲使法院無從得悉係何人所撰述而
      故佈疑陣。查被告事務所內有電腦及印表機設備，且由被
      告使用等情，業據證人張正域即被告事務所之職員於原審
      調查時證稱：「（事務所裡面有沒電腦？）有，還有印表
      機。印表機是被告在使用」等語（見原審九十年五月七日
      訊問筆錄第五頁）明確。復與被告丁○○始終持有告訴人
      甲○○之印章，迄未返還及被告要求告訴人付清全部費用
      遭告訴人拒絕，雙方已有不快等情節相互參照，足見被告
      因不滿告訴人拒絕付清全部費用，又恐告訴人於領取分配
      款後一走了之，致其求償無著，復懼怕以自己之筆跡撰狀
      ，日後鑑定筆跡即無從推諉，因此，利用事務所內之電腦
      打字設備撰狀，再盜蓋告訴人印章，偽造上述民事聲請狀
      ，以遂其阻撓告訴人領取分配款之意圖。
  (七)至於被告丁○○於八十八年十一月十七日檢察官偵查中之供
    述（見八十八年度他字第二三二五號卷第二十八、二十九頁
    ），被告一再否認曾於偵查中承認上開撤回狀係由伊所提出
    ，並聲請勘驗錄音帶，經本院於九十六年四月十日勘驗當日
    檢察官偵訊錄音帶結果，被告僅一再辯稱，伊已將所有文件
    資料交還告訴人，是告訴人拿回去辦，說要拿回去撤銷云云
    ，並未承認上開撤回狀係伊所提出，此有本院勘驗筆錄在卷
    足憑。因此，上開偵查卷內筆錄之內容應係誤載，併此明
    。惟被告於八十八年十一月十七日檢察官偵查中所供，伊將
    全部案子丟給告訴人，由告訴人自己拿回去辦乙節，並非實
    情，已如前述，因此，縱然被告在偵查中不承認提出上開撤
    回書狀，仍不能為有利於被告之認定，附予說明。
  (八)綜上所述，被告丁○○之犯罪事證明確，其所辯各節並無可
    採，犯行洵堪認定。
三、論罪科刑
　　被告未經告訴人甲○○之同意，盜用甲○○之印章偽造民事
  　聲請狀，將該民事聲請狀寄送予臺灣彰化地方法院行使，足
    以生損害於甲○○抵押權優先清償權及臺灣彰化地方法院民
    事執行處辦理民事執行程序之正確性，核其所為，係犯刑法
    第二百十條、第二百十六條之行使偽造私文書罪；被告盜蓋
    「甲○○」印章係偽造私文書之部分行為；又其偽造私文書
    後復持以行使，其偽造私文書之低度行為應為行使之高度行
    為所吸收，均不另論罪，應以行使偽造私文書罪論處。
四、撤銷改判之理由
　　原審對於被告丁○○予以論罪科刑，固非無見，惟查：(一)犯
  　罪之動機、目的係科刑審酌之標準，刑法第五十七條第一款
    定有明文，本件原判決認定被告丁○○偽造告訴人甲○○名
    義之拋棄抵押權及債權之民事聲請狀，並持以行使，但其動
    機、目的為何？事實並未記載及認定，理由欄亦未明其依
    據，自欠允當。(二)其次，被告丁○○於八十八年十一月十七
    日檢察官偵查中，並未承認上開民事聲請狀係由伊所提出，
    當日訊問筆錄記載有誤乙節，業經本院於九十六年四月十日
    勘驗偵訊錄音帶，並詳列錄音帶譯文在卷可按。原判決竟引
    用此種不實之筆錄內容，以被告在偵查中自白系爭民事聲請
    狀為伊所提出云云，作為判決之理由，亦有未洽。檢察官上
    訴，理由中僅指摘被告另涉業務侵占犯行，原判決未一併裁
    判為不當云云（按被告業務侵占部分業經本院上訴審判決無
    罪確定），未曾一言提及被告所犯偽造文書部分，原審判決
    究竟有何違法不當之處；被告上訴，則仍執陳詞，否認犯罪
    ，檢察官之上訴及被告之上訴，固然均非可採，惟原判決既
    有可議，自應由本院予以撤銷改判。爰審酌被告身為代書，
    受委託為人處理事務，僅因委任人尚未付清費用，即任意偽
    造委任人之書狀，足生損害於委任人之權利及執行法院處理
    民事執行程序之正確性，動機、目的不良、手段惡劣，且始
    終否認犯行，一再砌詞卸責，犯罪後態度不佳等一切情狀，
    仍予量處有期徒刑八月，以示懲儆。至被告盜用甲○○之印
    章蓋於前揭民事聲請狀之印文，屬被告盜蓋而非偽造，該印
    文部分，爰不為沒收之諭知，附此敘明。
五、請檢察官另行追訴之說明
　　本件債務人乙○○僅向告訴人甲○○借貸八十萬元，從未另
  　向劉波泉借款，此一事實已迭據乙○○、丙○○○、洪震祥
    等人供明在卷；且乙○○用以清償債務由賴芳玉簽發之面額
    八十萬元支票亦僅有一張，故本件債權人只有甲○○一人，
    債權只有八十萬元一筆甚明。茲被告丁○○竟重複提示支票
    ，又以劉波泉名義聲請支付命令，進而聲請強制執行，再於
    執行過程，由甲○○聲明實行抵押權，同一筆債權兩次參與
    分配，顯係利用非訟程序及民事執行程序，法院未實質審查
    之漏洞，以假債權進行訴訟詐欺，被告丁○○所為已另行涉
    犯刑法第三百三十九條第一項之詐欺罪嫌，此部分允宜請檢
    察官於本件偽造文書案件確定後，另行追訴，以正社會貪婪
    僥倖之風。
據上論斷，應依刑事訴訟法第三百六十九條第一項前段、第三百
六十四條、第二百九十九條第一項前段，刑法第二百十六條、第
二百十條判決如主文。
本案經檢察官張啟彬到庭執行職務。
中　　華　　民　　國　　96　　年　　5 　　月　　22　　日
                  刑事第十六庭審判長法　官　葉騰瑞
                                    法　官  莊明彰
                                    法　官　吳鴻章
以上正本證明與原本無異。
如不服本判決，應於收受送達後十日內向本院提出上訴書狀，其
未敘述上訴之理由者並得於提起上訴後十日內向本院補提理由書
（均須按他造當事人之人數附繕本）。
                                    書記官  初玲玲
中　　華　　民　　國　　96　　年　　5 　　月　　22　　日
附錄：本案論罪科刑法條全文
中華民國刑法第210條
（偽造變造私文書罪）
偽造、變造私文書，足以生損害於公眾或他人者，處 5 年以下有
期徒刑。
中華民國刑法第216條
（行使偽造變造或登載不實之文書罪）
行使第 210 條至第 215 條之文書者，依偽造、變造文書或登載
不實事項或使登載不實事項之規定處斷。
